【裁判字號】    88,簡上,355
【裁判日期】    891101
【裁判案由】    給付票款
【裁判全文】
臺灣板橋地方法院民事判決  八十八年度簡上字第三五五號
    上  訴  人  乙  ○  ○
    被  上訴人  甲  ○  ○
    訴訟代理人  林建鼎律師
右當事人間請求給付票款事件，上訴人對於中華民國八十八年七月二十六日本院三重
簡易庭八十八年度重簡字第二六一號民事判決提起上訴，本院判決如左：
    主    文
上訴駁回。
第二審訴訟費用由上訴人負擔。
    事    實
甲、上訴人方面：
一、聲明：
（一）原判決廢棄。
（二）右廢棄部分，被上訴人在第一審之訴駁回。
二、陳述：除與原判決記載相同者，茲引用之外，補稱：
（一）伊都是親自拿現金還給被上訴人，若伊未還錢，房子早就被查封了。被上訴人
      在原審說伊有還利息，可是有這麼重的利息嗎？
（二）伊在原審有提出一張七萬三千九百元的收據。
（三）當初被上訴人說每個月要給他三萬二千四百元，我說利息不要這麼高，被上訴
      人說可以再談。借款是用來買股票，我說等股票上漲賺錢時再還款，結果先生
      車禍，股票下跌所以沒錢還。
三、證據：援用原審立證方法。
乙、被上訴人方面：
一、聲明：如主文所示。
二、陳述：資與原判決記載相同者，茲引用之外，補稱：
（一）上訴人並沒有還錢，上訴人縱使有還部分的錢，亦係先抵充利息，本件係請求
      本金。
（二）所謂「收據」上並無被上訴人簽名。
（三）借款有約定利息，當時雙方都是好朋友，所以只有約定利息二、三萬元，視上
      訴人的經濟狀況調整。還款的期限就是票據期限八十六年八月二十七日，後來
      上訴人付不出來而換票。
三、證據：援用原審立證方法。
      理      由
一、被上訴人起訴主張上訴人於八十五年四月二十八日、同年五月二十八日分別向伊
    借款新台幣（下同）五十萬元、五十八萬元，共一百零八萬元，並簽發發票日為
    八十六年八月二十七日、票面額分別為五十萬、五十八萬元之本票兩紙，到期後
    又換票簽發發票日均為八十七年七月七日、票面總額相同之如附表所示之本票二
    紙（均載明免除作成拒絕證書），詎屆期向發票人提示均不獲付款，爰訴請判令
    被告給付上開票款金額。上訴人則辯稱：伊自八十五年四月二十八日至八十七年
    七月七日，已按月清償三萬二千四百元，業已還款七十餘萬元，伊並未積欠被上
    訴人這麼多錢等語。
二、經查：
（一）被上訴人主張上訴人曾簽發如附表所示之本票之事實，為上訴人所不爭執，並
      有本票二紙在卷可稽，應堪信為真實。
（二）上訴人雖辯稱伊業已還款七十餘萬元，並未積欠被上訴人這麼多錢云云。惟為
      被上訴人所否認，上訴人就其主張有利於己之此項事實，並未舉證以實其說。
      所舉七萬三千九百元之「收據」，其上並無任何係還款文字之記載，亦無被上
      訴人簽名其上，能否認係還款之收據，已堪存疑。況縱使係上訴人還款之收據
      ，惟金額亦與上訴人主張者不符，自難認其已還款七十餘萬元之主張係真實。
（三）被上訴人於原審固自認上訴人每月有償還二、三萬元利息，總共還了一、二十
      萬元等情，惟稱此部分係利息，並非償還本金。而上訴人亦陳稱伊借款是用來
      買股票，伊與被上訴人說等到股票上漲賺錢時再還款，結果後來先生車禍，股
      票下跌，所以沒有還錢（見本院八十九年十月十八日言詞辯論筆錄）。可認上
      訴人縱使有還款，亦僅係用以償還利息無訛。此參以上訴人於原審亦自承因被
      上訴人不同意其以前所繳納者用以抵償本金，故伊乃於嗣後同意簽發系爭一百
      零八萬元之本票（見原審卷第一○頁）；以及上訴人於本院審理中謂：當初被
      上訴人說每個月要給他三萬二千四百元，伊說利息不要這麼高，被上訴人說可
      以再談；而被上訴人則陳稱當時有約定利息二、三萬元等語（均見本院八十九
      年十月十八日言詞辯論筆錄）。亦足以佐證上情，並可認被上訴人於借款之際
      ，確有表示借款之利息數額為二、三萬元之譜。縱使兩造當初對於約定利息之
      確實金額未達成共識，惟上訴人既於嗣後仍同意簽發系爭一百零八萬元之本票
      以供換票，可認上訴人已同意就其先前所償還之金額充為償還利息之用，是上
      訴人仍積欠被上訴人之借款金額為一百零八萬元無訛。況參酌民間一般借貸利
      率，縱上訴人主張每月償還三萬二千四百元為真，惟此部分以之為利息，雖較
      法定最高利率週年利率百分之二十為高，然與民間一般利率之約定比較，衡情
      仍難謂有不相當之情形。且上訴人既已為任意給付，亦不得再主張超出法定最
      高利率部分被上訴人無請求權。綜上，上訴人就已清償本金事實無法舉證以實
      其說，則其辯稱已還款七十餘萬本金云云，即無足採。
（四）按支票或本票不獲付款時，執票人於行使或保全支票或本票上權利之行為後，
      對於背書人、發票人及票據上其他債務人得行使追索權，票據法第一百二十四
      條、第一百四十四條、第八十五條第一項分別定有明文。從而，被上訴人本於
      上開票據關係請求上訴人給付票款一百零八萬元，及週年利率百分之六計算之
      法定遲延利息，為有理由。原審為上訴人敗訴之判決，於法並無不合。上訴人
      仍執陳詞，指摘原判決不當，求予廢棄改判，為無理由，自應駁回其上訴。
三、兩造其餘攻擊防禦方法及舉證，於本件判決結果不生影響，爰不一一論列，附此
    敘明。
據上論結，本件上訴為無理由，依民事訴訟法第四百三十六條之一第三項、第四百四
十九條第一項、第七十八條，判決如主文。
中      華      民      國    八十九    年      十一    月      一      日
~B臺灣板橋地方法院民事第三庭
~B審判長法  官  游婷麟
~B      法  官  白光華
~B      法  官  李君豪
~F0
~T40
  附  表：
┌──────────┬─────────┬───────┐
│到      期       日 │票面金額（新臺幣）│  票 據 號 碼 │
├──────────┼─────────┼───────┤
│      87.08.07      │ 500000元         │   TH073288   │
├──────────┼─────────┼───────┤
│      87.08.07      │ 580000元         │   TH073287   │
└──────────┴─────────┴───────┘


司法院資訊處製作；財團法人民間司法改革基金會備份。
